臺灣臺南地方法院刑事判決
110年度金訴字第575號
111年度訴字第279號
公  訴  人  臺灣臺南地方檢察署檢察官
被      告  蔡沛翰


選任辯護人  蔡昀圻律師（110年度金訴字第575號）
上列被告因詐欺等案件，經檢察官提起公訴（110年度營偵字第2
389號、110年度軍偵字第79號）、移送併辦（臺灣雲林地方檢察
署111年度偵字第771號、臺灣臺南地方檢察署111年度營偵字第4
67號）及追加起訴（111年度營偵字第467、439號），被告於本
院行準備程序中就被訴犯罪事實均為有罪之陳述，本院合議庭裁
定由受命法官獨任行簡式審判程序，並合併判決如下：
    主  文
蔡沛翰犯如附表一所示之罪，各處如附表一所示之刑及沒收。應
執行有期徒刑貳年拾月，沒收部分併執行之。
    事實及理由
一、犯罪事實：
  ㈠蔡沛翰於民國109年12月間，透過友人許尊勝之介紹，加入羅
    智鴻、蕭聖民、「大成」、「豐泰」、「和牛」及真實姓名
    年籍不詳之成員所組成之三人以上，以實施詐術為手段，具
    持續性、牟利性之有結構性犯罪組織，擔任「車手」工作，
    負責依上游「豐泰」之電話指示領取詐欺得來之財物，再交
    予許尊勝（蔡沛翰所涉違反組織犯罪防制條例部分，業經臺
    灣雲林地方法院以110年度訴字第434、595號判決論處)。蔡
    沛翰並與其所屬詐欺集團成年成員共同意圖為自己不法之所
    有，基於三人以上共同詐欺取財及洗錢之犯意聯絡，由不詳
    詐欺集團成員以如附表二所示詐騙方法向附表二所示之黃修
    慧、劉錫瑜及高玉穎行騙，致其等均陷於錯誤，而依指示於
    如附表二所示之匯款時間，將如附表二所示之匯款金額，匯
    入如附表二所示帳戶內，嗣由「豐泰」指示蔡沛翰持附表二
    所示帳戶提款卡於附表二所示之提領時間，在附表二所示之
    提領地點提領如附表二所示金額後，交由許尊勝收取，以此
    方式共同詐取黃修慧、劉錫瑜及高玉穎之財物得逞，並隱匿
    上開三人以上共同詐欺取財罪犯罪所得之去向而為洗錢行為
    ，蔡沛翰並因此獲得提領款項3%之報酬。
  ㈡詎蔡沛翰明知上開加入詐騙集團擔任「車手」工作之行為，
    業經臺灣雲林地方檢察署檢察官於110年8月9日提起公訴，
    猶不知悔改，為賺取報酬，再次於110年10月中旬，加入「楊
    慶仁」及其他姓名年籍不詳之人所組成之三人以上，以實施
    詐術為手段，具持續性、牟利性之有結構性犯罪組織，擔任
    「車手」工作，負責接受「楊慶仁」指示領取由該詐欺集團
    其他成員詐欺所得之贓款，再將取得之款項上繳詐欺集團成
    員。蔡沛翰、「楊慶仁」及本案詐欺集團其餘成員即共同意
    圖為自己不法之所有，基於詐欺取財及洗錢之犯意聯絡，先
    由該詐欺集團不詳成員以如附表三所示詐騙方法向附表三所
    示之人行騙，致其等均陷於錯誤，而依指示於如附表三所示
    之匯款時間，將如附表三所示之匯款金額，匯入如附表三所
    示帳戶內，蔡沛翰隨即於110年10月29日12時53分許，騎乘
    由不知情之方昭閔所承租之車號000-0000號普通重型機車前
    往附表三所示地點，持「楊慶仁」交付如附表三所示帳戶之
    提款卡於附表三所示提領時間提領如附表三所示款項後，將
    領得之款項上繳詐欺集團成員，隱匿上開三人以上共同詐欺
    取財罪犯罪所得之去向而為洗錢行為，蔡沛翰並依約領得每
    日4,000元之報酬。嗣因李威莉、呂秦德女及吳麗容發現受
    騙後報警處理，經警調閱監視器錄影畫面，循線查獲。員警
    經蔡沛翰同意對其搜索，扣得蔡沛翰所有供其與上游詐欺集
    團成員聯絡犯罪所用之iPhone行動電話一具（含門號000000
    0000號SIM卡一張）。
  ㈢案經黃修慧、劉錫瑜、高鈺穎訴由臺南市政府警察局新營分
    局報請暨臺灣臺南地方檢察署檢察官指揮臺南市政府警察局
    白河分局偵查起訴；另經葉于瑄、林水池、李湘梅訴由臺南
    市政府警察局新營分局、白河分局報請台灣臺南地方檢察署
    檢察官偵查後追加起訴。
二、前項犯罪事實，有下列事證足資證明：
　㈠被告蔡沛翰於警詢、偵查及本院審理中所為之自白。
　㈡如附表二、三所示告訴人於警詢中所為之指述。
　㈢證人方昭閔於警詢中所為之陳述。
　㈣有關犯罪事實一之㈠部分，卷附：
    ⒈李浩民台北富邦商業銀行帳戶領款一覽表、崔耀宗郵局帳
      戶領款一覽表、陳妍均郵局帳戶領款一覽表（警459卷第1
      1、13、15至17頁）。
    ⒉如附表二編號1至3所示告訴人之內政部警政署反詐騙諮詢
      專線紀錄表（警459卷第29至31、51至53、75至77頁）。
    ⒊告訴人黃修慧遭詐騙之通話紀錄、轉帳交易明細資料（警4
      59卷第41、43至47頁）、告訴人劉錫瑜之轉帳交易明細、
      帳戶封面影本及內頁明細（警459卷第65至67、69至71頁
      ）、告訴人高玉影之渣打銀行存摺封面、內頁明細及交易
      明細資料、中國信託商業銀行忠孝分行存摺封面影本及內
      頁明細（警459卷第87至91、93頁）
    ⒋台北富邦商業銀行股份有限公司高雄分行110年2月9日北富
      銀高雄字第1100000250號函及檢附之李浩民帳戶基本資料
      、身分證正反面影本及交易明細資料（警459卷第95至105
      頁）。
    ⒌中華郵政股份有限公司110年2月3日儲字第1100029572號 
      函及檢附之崔耀宗、陳妍均申請人資料、身分證正反面影
      本及交易明細資料（警459卷第107至127頁）。
　㈤有關犯罪事實一之㈡部分，卷附：
　　⒈被告簽立之自願受搜索同意書及臺南市政府警察局白河分
      局搜索、扣押筆錄、扣押物品目錄表、扣押物品收據、扣
      押物品照片（警113卷第37、39至45、47至49頁）。
　　⒉車號000-0000路口監視器影像擷取畫面、提領畫面及監視
      器擷取照片（警113卷第57至61、65至73頁；警191卷第11
      至13頁）。
　　⒊如附表三編號1至3所示告訴人之內政部警政署反詐騙諮詢
      專線紀錄表、受理詐騙帳戶通報警示簡便格式表、金融機
      構聯防機制通報單（警700卷第39、41、48、49、51、57
      、59、61至62頁）。
　　⒋告訴人李威莉匯款之郵局匯款單收據、告訴人吳麗容之存
      摺封面影本、內頁明細及手寫帳號及連絡電話、LINE對話
      紀錄（警700卷第43、65至69、71至72頁）。
　　⒌熱點資料案件詳細列表（警029卷第23頁）、林禹孜帳戶交
      易明細資料（警113卷第115至129頁）、監視器擷取照片
      （警029卷第25至30頁）。
　　⒍洪曉君第一商業銀行領款一覽表、110年10月25日道路監視
      器擷取照片（警191卷第21至23、25頁）、110年11月5日
      提領畫面及道路監視器擷取照片（警246卷第49至65頁）
      。
　　⒎如附表三編號4至6所示告訴人之内政部警政署反詐騙諮詢
      專線紀錄、受理案件證明單、受理各類案件紀錄表、受理
      詐騙帳戶通報警示簡便格式表、金融機構聯防機制通報單
      （警191卷第29至30頁；警246卷第81、83、85、87、89、
      91、97、99、101、103、105頁）。
　　⒏告訴人葉于瑄之網路銀行轉帳明細擷取畫面、告訴人林水
      池之手機轉帳交易明細、告訴人李湘梅之轉帳交易明細擷
      取畫面（警191卷第39頁；警246卷第79、93頁）。
　　⒐第一商業銀行松江分行110年12月17日一松江字第00092號 
      函及檢附之洪曉君帳戶基本資料、數位網路資料、照片、
      身分證影本、存摺存款交易明細資料（警191卷第55至73
      頁）。
　　⒑中華郵政股份有限公司110年11月23日儲字第1100929615號
      函及檢附之張筠喬郵政存簿/綜合儲金戶申請變更帳戶事
      項申請書、客戶歷史交易清單（警246卷第43至47頁）
　　⒒告訴人林水池之LINE對話紀錄及手機翻拍照片（警246卷第
      69至77頁）、告訴人李湘梅之LINE對話紀錄翻拍畫面（警
      246卷第95頁）。
三、起訴犯罪事實之更正：
　㈠起訴書犯罪事實欄雖載稱被告與其他詐欺集團成員另基於「
    以不正方法由自動付款設備取得他人之物」之犯意聯絡，為
    本案犯罪事實欄所述犯行，然起訴書並未表明此部分犯行之
    客觀構成要件事實，且起訴書所犯法條欄，亦未援引刑法第
    339條之2之規定，卷內亦查無任何與此類犯罪相關之事證，
    應認為此部分關於犯意之記載，顯屬誤載，爰由本院逕予刪
    除。
　㈡又起訴書附表四認定被告係於110年10月29日12時53分、54分
    、55分許，在臺南市○○區○○路000號「土地銀行白河分行」
    提領2萬元、2萬元、1萬5千元，然起訴書所指被告上開提領
    時間，告訴人李威莉、呂秦德女、吳麗容三人尚未將遭詐欺
    款項匯入林禹孜（起訴書誤載為林禹政）所有之郵局帳號00
    0-00000000000000號帳戶，是此部分關於提領之時間、地點
    ，顯屬誤載，爰依卷內事證，更正如本判決附表三編號1至3
    所示，併予敘明。
四、論罪：
　㈠核被告就犯罪事實一之㈠部分，所為係犯洗錢防制法第14條第
    1項之洗錢罪及刑法第339條之4第1項第2款之三人以上共同
    詐欺取財罪；就犯罪事實一之㈡部分，所為係犯組織犯罪防
    制條例第3條第1項後段之參與犯罪組織罪、洗錢防制法第14
    條第1項之洗錢罪及刑法第339條之4第1項第2款之三人以上
    共同詐欺取財罪。被告就犯罪事實一之㈠所示犯行，與「豐
    泰」、許尊勝及該詐欺集團負責施用詐術之成員間有犯意聯
    絡及行為分擔，為共同正犯；被告就犯罪事實一之㈡所示詐
    欺、洗錢犯行，與「楊慶仁」、「劉承恩」及該詐欺集團負
    責施用詐術之成員間亦有犯意聯絡及行為分擔，亦為共同正
    犯。
　㈡附表二編號1至3、附表三編號5所示告訴人多次依指示匯款之
    舉動，乃本案詐欺集團成員基於單一詐欺犯意，接續對各該
    告訴人所為之詐欺取財犯行；而被告就附表二編號1至3、附
    表三編號4、5所示數次領取各該告訴人匯入之款項，乃於密
    切接近之時地實施，侵害法益相同，各行為之獨立性顯然極
    為薄弱，依一般社會健全觀念，在時間差距上，難以強行分
    開，在刑法評價上，以視為數個舉動之接續施行，合為包括
    之一行為予以評價，較為合理，應各論以接續犯之實質上一
    罪。
　㈢被告就犯罪事實一之㈠所示各次三人以上共同詐欺、洗錢犯行
    ，乃一行為觸犯數罪名，應依刑法第55條之規定，從一重之
    三人以上共同詐欺罪處斷。被告就犯罪事實一之㈡、附表三
    編號1所示犯行，乃其參與犯罪事實一之㈡所示犯罪組織後，
    首次所為詐欺取財犯行，依最高法院107年度台上字第1066
    號判決意旨，其所犯參與犯罪組織及該次三人以上共同詐欺
    取財、洗錢犯行，應依刑法第55條想像競合之規定，從一重
    之三人以上共同詐欺取財罪處斷；至附表三編號2、3所示詐
    欺取財、洗錢犯行，亦屬一行為觸犯數罪名，應各依刑法第
    55條想像競合之規定，從一重之三人以上共同詐欺取財罪處
    斷。被告所犯如附表二、三所示九次犯行，犯意各別，被害
    人相異，應分論併罰。
　㈣檢察官移送併辦部分，與起訴部分（附表三編號2、3）為事
    實上同一案件，原屬本院審理範圍，併予敘明。
五、科刑及沒收之宣告：
  ㈠審酌詐欺集團橫行社會，對於社會治安造成負面影響甚鉅，
    而詐欺集團對失去警覺心之被害人施以不實之言語，使其等
    在渾沌不明之情形下，將辛苦賺取之積蓄，依詐欺集團成員
    之指示交付，被害人之財產自落入詐欺集團手中後，不僅憤
    恨之心無法平復，又因詐欺集團之分工細膩，難以追查資金
    流向，經常求償無門，損失慘重，處境堪憐；被告正值青壯
    ，為圖一己私利，加入詐欺集團，擔任車手，拿取告訴人交
    付之款項、提領告訴人帳戶內之金錢，所為使詐欺犯罪猖獗
    ；惟其係擔任出面取款之車手，聽命於上游詐欺集團成員指
    揮，遭查獲之風險較幕後操縱者為高；且被告於本院審理中
    自白洗錢犯行，原合於洗錢防制法第16條所定減刑事由，然
    因從一重之刑法加重詐欺罪處斷，且該重罪無法定減刑事由
    以致無從再適用上開條項規定減刑；雖被告於本院審理中坦
    承犯行，然被告於犯罪事實一之㈠所示詐欺犯行遭查獲並經
    檢察官提起公訴後，竟毫無顧忌，再次加入另一詐騙集團擔
    任車手，足認其對此類犯行有特別之惡性，且被告迄未能與
    附表二、三所示告訴人達成和解，賠償其等所受損害，犯後
    態度不能認為良好；兼衡其智識程度、家庭、生活狀況等一
    切情狀，分別量處如附表所示之刑，並考量被告所犯數罪反
    應出之人格特性，權衡審酌被告之責任與整體刑法目的及相
    關刑事政策，在量刑權之法律拘束性原則及量刑權之內、外
    部界限範圍內，定其應執行刑如主文所示。
  ㈡被告擔任詐欺集團車手之報酬，乃被告犯罪所得，依被告所
    述，其參與犯罪事實一之㈠所示詐欺集團擔任車手獲得之報
    酬為提領金額3%，應依刑法第38條之1第1項、第3項之規定
    ，於附表一編號1至3所示各次詐欺罪刑項下宣告沒收，於全
    部或一部不能沒收或不宜執行沒收時，追徵其價額；而其參
    與犯罪事實一之㈡所示詐欺犯行之犯罪所得，依被告所述，
    為一日4,000元至6,000元，爰採最低金額認定被告犯罪所得
    ，依刑法第38條之1第1項、第3項之規定，於附表一編號6、
    7、9即各該日期最後一次所示詐欺犯行罪刑項下宣告沒收，
    於全部或一部不能沒收或不宜執行沒收時，追徵其價額。
  ㈢扣案iPhone行動電話一具（含門號0000000000號SIM卡一張）
    ，乃被告所有供其與詐欺集團成員聯絡犯罪所用之物，業據
    被告自承在卷，應依刑法第38條第2項前段之規定，於附表
    一編號4至9各該罪刑項下宣告沒收。
六、據上論斷，應依刑事訴訟法第299條第1項前段、第273條之1
    第1項、第310條之2、第454條第1項，組織犯罪防制條例第3
    條第1項後段，洗錢防制法第14條第1項，刑法第11條前段、
    第28條、第339條之4第1項第2款、第55條、第51條第5款、
    第38條第2項前段、第38條之1第1項、第3項，刑法施行法第
    1條之1第1項，判決如主文。
七、如不服本判決應於收受本判後20日內向本院提出上訴書狀，
    並應敘述具體理由。其未敘述上訴理由者，應於上訴期間屆
    滿後20日內向本院補提理由書狀（均須按他造當事人之人數
    附繕本）。
本案經檢察官陳奕翔提起公訴，檢察官許景睿、謝旻霓移送併辦
，檢察官謝旻霓追加起訴，檢察官呂舒雯到庭執行職務。
中　　華　　民　　國　　111 　年　　5 　　月　　31　　日
　　　　　　　　　刑事第十四庭  法　官　周紹武
以上正本證明與原本無異
  　　　　　　　　　　　　　　　書記官　謝盈敏
中　　華　　民　　國　　111 　年　　5 　　月　　31　　日
附錄本案論罪科刑法條：
中華民國刑法第339條之4
犯第339條詐欺罪而有下列情形之一者，處1年以上7年以下有期
徒刑，得併科1百萬元以下罰金：
一、冒用政府機關或公務員名義犯之。
二、三人以上共同犯之。
三、以廣播電視、電子通訊、網際網路或其他媒體等傳播工具，
    對公眾散布而犯之。
前項之未遂犯罰之。
組織犯罪防制條例第3條第1項
發起、主持、操縱或指揮犯罪組織者，處3年以上10年以下有期
徒刑，得併科新臺幣1億元以下罰金；參與者，處6月以上5年以
下有期徒刑，得併科新臺幣1千萬元以下罰金。但參與情節輕微
者，得減輕或免除其刑。
洗錢防制法第14條第1項：
有第二條各款所列洗錢行為者，處7年以下有期徒刑，併科新臺
幣5百萬元以下罰金。
附表一
編號 犯罪事實 主文、宣告刑及沒收 1 如犯罪事實㈠、附表二編號1所示 蔡沛翰犯三人以上共同詐欺取財罪，處有期徒刑壹年參月。未扣案犯罪所得新臺幣肆仟伍佰元沒收，於全部獲一部不能沒收獲不宜執行沒收時，追徵其價額。 2 如犯罪事實㈠、附表二編號2所示 蔡沛翰犯三人以上共同詐欺取財罪，處有期徒刑壹年參月。未扣案犯罪所得新臺幣肆仟伍佰元沒收，於全部獲一部不能沒收獲不宜執行沒收時，追徵其價額。 3 如犯罪事實㈠、附表二編號3所示 蔡沛翰犯三人以上共同詐欺取財罪，處有期徒刑壹年參月。未扣案犯罪所得新臺幣肆仟伍佰元沒收，於全部獲一部不能沒收獲不宜執行沒收時，追徵其價額。 4 如犯罪事實㈡、附表三編號1所示 蔡沛翰犯三人以上共同詐欺取財罪，處有期徒刑壹年陸月。扣案iPhone行動電話壹具（含門號0000000000號SIM卡壹張）沒收。 5 如犯罪事實㈡、附表三編號2所示 蔡沛翰犯三人以上共同詐欺取財罪，處有期徒刑壹年陸月。扣案iPhone行動電話壹具（含門號0000000000號SIM卡壹張）沒收。 6 如犯罪事實㈡、附表三編號3所示 蔡沛翰犯三人以上共同詐欺取財罪，處有期徒刑壹年陸月。未扣案犯罪所得新臺幣肆仟元沒收，於全部獲一部不能沒收獲不宜執行沒收時，追徵其價額。扣案iPhone行動電話壹具（含門號0000000000號SIM卡壹張）沒收。 7 如犯罪事實㈡、附表三編號4所示 蔡沛翰犯三人以上共同詐欺取財罪，處有期徒刑壹年捌月。未扣案犯罪所得新臺幣肆仟元沒收，於全部獲一部不能沒收獲不宜執行沒收時，追徵其價額。扣案iPhone行動電話壹具（含門號0000000000號SIM卡壹張）沒收。 8 如犯罪事實㈡、附表三編號5所示 蔡沛翰犯三人以上共同詐欺取財罪，處有期徒刑壹年陸月。扣案iPhone行動電話壹具（含門號0000000000號SIM卡壹張）沒收。 9 如犯罪事實㈡、附表三編號6所示 蔡沛翰犯三人以上共同詐欺取財罪，處有期徒刑壹年陸月。未扣案犯罪所得新臺幣肆仟元沒收，於全部獲一部不能沒收獲不宜執行沒收時，追徵其價額。扣案iPhone行動電話壹具（含門號0000000000號SIM卡壹張）沒收。 

附表二（起訴書附表一、二）
編號 告訴人 詐騙方法 匯款時間 匯入帳戶 匯款金額（新臺幣） 提領時間 提領地點 提領金額 (新臺幣)  1 黃修慧 110年1月16日14時57分起遭來電佯稱錯誤設定扣款，如要解除，需依照指示操金融帳戶云云 110年1月16日16時13分、17分許 臺北富邦銀行帳號000-00000000000000號帳戶（戶名：李浩民） 99,987元、 49,987元 110年1月16日16時30分、31分 臺南市○○區○○路000號-臺北富邦銀行新營分行 10萬元、5萬元  2 劉錫瑜 110年1月16日起遭來電佯稱銀行帳戶遭冒用，如要解除，需依照指示操金融帳戶云云 110年1月16日16時36分、41分、17時53分、21時33分許 郵局帳號000-00000000000000號帳戶（戶名：崔耀宗） 99,987元、 49,987元、 28,051元、 72,051元 110年1月16日16時48分、48分、49分許 臺南市○○區○○路000○0號-新營民生郵局 6萬元、6萬元、3萬元  3 高玉穎 110年1月24日15時4分起遭來電佯稱遭冒名購物，如要解除，需依照指示操金融帳戶云云 110年1月24日16時26分、17時23分許 郵局帳號000-00000000000000號帳戶（戶名：陳妍均） 99,987元、 49,987元 110年1月24日16時28分、29分、30分、31分、32分許許 臺南市○○區○○街000號-全聯新營金華店 2萬元、2萬元、2萬元、2萬元、2萬元       110年1月24日17時58分、59分、18時許 臺南市○○區○○路000號-萊爾富新營交流道店 2萬元、2萬元、1萬元 

附表三（起訴書附表三、四；追加起訴書；111年度偵字第771號
、111年度營偵字第467號移送併辦意旨書）
編號 告訴人 詐騙方法 匯款時間 匯入帳戶 匯款金額（新臺幣） 提領時間 提領地點 提領金額(新臺幣)  1 李威莉 110年10月29日起遭來電佯稱為其表妹，需要借錢周轉云云 110年10月29日16時34分許 林禹孜（起訴書誤載為林禹政）所有之郵局帳號000-00000000000000號帳戶 2萬元 110年10月29日16時39分許 不詳 2萬元  2 呂秦德女 110年10月29日22時30分起遭來電佯稱其弟弟，需要借錢周轉云云 110年10月29日14時46分許 林禹孜（起訴書誤載為林禹政）所有之郵局帳號000-00000000000000號帳戶 3萬元 110年10月29日15時5分許 臺南市○○區○○路000○0號民生郵局ATM 3萬元  3 吳麗容 110年10月29日12時起遭來電佯稱為其友人，需要借錢云云 110年10月29日17時20分許 林禹孜（起訴書誤載為林禹政）所有之郵局帳號000-00000000000000號帳戶 1萬元 110年10月29日18時14分許 雲林縣○○鎮○○○路000號之高鐵雲林站內之台北富邦銀行ATM 1萬元  4 葉于瑄 詐欺集團成員於110年10月25日，向告訴人佯稱係網路賣家、銀行客服人員，並以取消扣款為由，致使告訴人陷於錯誤，而依指示匯款。 110年10月25日20時33分許 洪曉君所有之第一商業銀行帳號000-00000000000號帳戶 92,985元 110年10月25日20時51分、52分、54分、55分、56分許 臺南市○○區○○○路0段000號全聯柳營中山店ATM 2萬元、2萬元、2萬元、2萬元、1萬3千元  5 林水池 詐欺集團成員於110年11月4日，向告訴人佯稱係其外甥，並以急需資金為由，致使告訴人陷於錯誤，而依指示匯款。 110年11月5日10時57分、11時2分許 張筠喬所有之中華郵政帳號000-00000000000000號帳戶 2萬元、1萬元 110年11月5日11時22分、23分許 臺南市○○區○○路0號東山區農會 2萬元、1萬元  6 李湘梅 詐欺集團成員於110年11月5日，向告訴人佯稱係其同學，並以借款為由，致使告訴人陷於錯誤，而依指示匯款。 110年11月5日12時5分許 張筠喬所有之中華郵政帳號000-00000000000000號帳戶 2萬元 110年11月5日12時25分許 臺南市○○區○○000000號萊爾富超商後壁頭前店 2萬元